臺灣彰化地方法院刑事判決
110年度交訴字第67號
公  訴  人  臺灣彰化地方檢察署檢察官
被      告  江國華


上列被告因過失致人於死案件，經檢察官提起公訴（110年度偵
字第4970號），被告於準備程序中就被訴事實為有罪之陳述，經
告知簡式審判程序之旨，並聽取公訴人、被告之意見後，本院合
議庭裁定由受命法官獨任依簡式審判程序審理，判決如下：
    主    文
江國華犯過失致人於死罪，處有期徒刑捌月。
    犯罪事實
一、江國華於民國110年1月3日12時33分許，駕駛車牌號碼000-0
    000號自用小貨車，沿彰化縣員林市員東路1段由東往西方向
    行駛，行駛至上開路段149號前停車欲開啟車門時，本應注
    意汽車駕駛人開啟車門時，應注意行人、其他車輛，並讓其
    先行，確認安全無虞後，再將車門開啟至可供出入幅度，迅
    速下車並關上車門，而依當時天候晴、日間自然光線、柏油
    路面乾燥、無缺陷、無障礙物且視距良好等，並無不能注意
    之情事，竟疏未注意及此，即貿然開啟前揭自用小貨車之左
    前車門，適有江靜怡騎乘車牌號碼000-000號普通重型機車
    ，自同向後方行經前揭自用小貨車左側，因閃煞不及，與江
    國華開啟之左前車門發生碰撞，致江靜怡人車倒地，受有頭
    部創傷併左側硬腦膜下出血、右側顱内出血併顱内壓升高、
    全身多處擦挫傷等傷害，經緊急送往童綜合醫療社團法人童
    綜合醫院急救，仍因神經性休克，於同年1月7日16時39分許
    不治死亡。嗣江國華在有偵查權限之警察機關尚未發覺犯罪
    前留在現場，並向據報前來處理而有偵辦犯罪職務之員警坦
    承肇事，並自願接受裁判。
二、案經江靜怡之母江黃若慎告訴及臺灣彰化地方檢察署檢察官
    相驗後自動檢舉偵查起訴。
    理    由
一、本案被告江國華所犯係死刑、無期徒刑、最輕本刑為3年以
    上有期徒刑以外之罪，亦非高等法院管轄之第一審案件，被
    告於準備程序進行中，就被訴事實為有罪之陳述，經告知簡
    式審判程序之旨，並聽取公訴人及被告之意見後，本院合議
    庭依刑事訴訟法第273條之1第1項規定，裁定由受命法官獨
    任進行簡式審判程序，且依刑事訴訟法第273條之2、第159
    條第2項之規定，不適用同法第159條第1項之規定，亦不受
    同法第161條之2、第161條之3、第163條之1及第164條至170
    條規定之限制，合先敘明。
二、認定犯罪事實所憑之證據及理由：
  ㈠上開犯罪事實，業據被告於警詢、偵查及本院準備程序、審
    理時均坦承不諱（見相卷第15頁至第19頁、第93頁，本院卷
    第27頁、第37頁），核與證人即告訴人江黃若慎、被害人之
    弟江佳信於偵查時證述之情節大致相符（見相卷第21頁至第
    23頁、第93頁至第95頁），並有彰化縣員林分局交通分隊11
    0報案紀錄單、道路交通事故現場圖各1紙、現場暨車輛損壞
    照片9張、肇事地點監視器錄影畫面翻拍照片8張、道路交通
    事故調查報告表㈠、㈡-1、彰化縣○○○○○○○道路○○○○○○○○○○○○○
    路○○○○○○○號查詢汽車駕駛人、公路監理電子閘門證號查詢
    機車駕駛人各1紙及車輛詳細資料報表2紙等件在卷可憑（見
    相卷第27頁、第35頁、第37頁至第43頁、第45頁至第51頁、
    第53頁至第55頁、第67頁、第69頁、第71頁、第73頁、第75
    頁），復有路旁監視器錄影畫面光碟1片附卷足佐（光碟存
    放於臺灣彰化地方檢察署110年度他字第297號偵查錄音光碟
    存放袋之告證8信封袋內）。而被害人確因本次車禍致其受
    有頭部創傷併左側硬腦膜下出血、右側顱内出血併顱内壓升
    高、全身多處擦挫傷等傷害，經送醫救治，仍於110年1月7
    日16時39分許，因神經性休克、生命徵象下降不治死亡乙情
    ，此有童綜合醫療社團法人童綜合醫院（下稱童綜合醫院）
    一般診斷書、童綜合醫院病歷摘要各1紙附卷足稽（見相卷
    第29頁、第31頁），復經臺灣彰化地方檢察署檢察官督同法
    醫師相驗屬實，製有相驗筆錄、相驗屍體證明書、被害人死
    亡相驗照片、檢驗報告書等存卷可考（見相卷第87頁、第89
    頁、第101頁至第111頁、第129頁至第139頁），足認被告之
    自白確與事實相符，洵堪採信。
  ㈡汽車臨時停車或停車，汽車駕駛人開啟車門時，應注意行人
    、其他車輛，並讓其先行，且應確認安全無虞後，再將車門
    開啟至可供出入幅度，迅速下車並關上車門，此觀道路交通
    安全規則第112條第5項第3款、第4款之規定即明。查被告係
    領有駕駛執照之人（見相卷第69頁），其對上開規定應知之
    甚詳，而負有依上揭交通法規行駛之注意義務；且依卷附道
    路交通事故現場圖、道路交通事故調查報告表㈠、㈡-1及現場
    暨車輛損壞照片所示（見相卷第35頁、第53頁至第55頁、第
    37頁至第43頁），本案事發地點，係雙向二車道，中央劃設
    分向限制線，速限50公里之路段，且依當時天候晴、日間自
    然光線、路面鋪裝柏油、乾燥、無缺陷、無障礙物、視距良
    好，並無不能注意之情事，被告竟疏未注意及此，即貿然開
    啟左前車門，致與被害人所騎乘之機車發生撞擊，被害人因
    此死亡，則被告對於上開駕車肇事並使人死亡之行為具有過
    失責任自明。又本案經送交通部公路總局臺中區監理所彰化
    縣區車輛行車事故鑑定會鑑定後，認被告上開行為為肇事原
    因，鑑定意見為：「一、江國華駕駛自用小貨車，路邊停車
    開啟左前車門時，未注意讓行進中機車先行，為肇事原因；
    二、江靜怡駕駛普通重型機車，無肇事因素。」此有交通部
    公路總局臺中區監理所彰化縣區車輛行車事故鑑定會出具之
    彰化縣區0000000案鑑定意見書1份在卷可參（見偵卷第31頁
    至第35頁），亦同此認定，益證被告確有過失甚明。此外，
    被害人確因本案車禍死亡，已詳述如前，則被告上開過失行
    為與被害人之前述死亡結果間，自具有相當因果關係。
  ㈢綜上所述，本案事證明確，被告上開犯行洵堪認定，應予依
    法論科。
三、論罪科刑之依據：
  ㈠核被告所為，係犯刑法第276條之過失致人於死罪。
  ㈡又被告於肇事後，留在現場等候員警到場處理，嗣於有偵查
    犯罪權限之員警知悉其為犯罪嫌疑人前，向現場處理道路交
    通事故之員警坦承肇事一情，此有彰化縣警察局道路交通事
    故肇事人自首情形紀錄表1份在卷可佐（見相卷第63頁），
    其係對於未發覺之罪自首並接受裁判，依刑法第62條前段之
    規定，減輕其刑。
  ㈢爰以被告之責任為基礎，並審酌其駕駛車輛，本應小心謹慎
    以維自身及他人之安全，被告路邊停車開啟左前車門時，未
    注意讓行進中機車先行，因而肇致本案之交通事故，最終導
    致被害人死亡，而依告訴代理人之陳述，被害人過世前與告
    訴人同住，母女相依為命，並長期身兼母職幫忙扶養2名就
    讀小學之姪子，因被告疏失肇事，致告訴人承受難以磨滅之
    傷痛，復參酌被告就本案之發生應負完全之過失責任，應嚴
    加譴責；惟念其犯後坦承犯行，且已與被害人家屬達成調解
    並賠償損失，此有彰化縣員林市調解委員會110年民調字第8
    2號調解書1紙在卷足核（見偵卷第29頁），堪認犯後態度尚
    可，兼衡其自述為高中畢業之智識程度、從事殯葬業工作、
    已婚、育有各1名19歲、17歲之子、須扶養父母之生活狀況
    及檢察官表示告訴人稱係因不想看到被告才答應調解，並具
    體求處有期徒刑7月以上之刑度尚屬適當等一切情狀（見本
    院卷第27頁、第37頁至第38頁），量處如主文所示之刑。
據上論斷，應依刑事訴訟法第273條之1第1項、第299條第1項前
段，刑法第276條、第62條前段，刑法施行法第1條之1第1項，判
決如主文。
本案經檢察官鄭積揚提起公訴，檢察官吳皓偉到庭執行職務。
中　　華　　民　　國　　110 　年　　7 　　月　　27　　日
                  刑事第九庭    法  官  巫美蕙
以上正本證明與原本無異。
如不服本判決應於收受判決後20日內向本院提出上訴書狀，並應
敘述具體理由。其未敘述上訴理由者，應於上訴期間屆滿後20日
內向本院補提理由書(均須按他造當事人之人數附繕本)「切勿逕
送上級法院」。
告訴人或被害人如對本判決不服者，應具備理由請求檢察官上訴
，其上訴期間之計算係以檢察官收受判決正本之日期為準。
中　　華　　民　　國　　110 　年　　7 　　月　　27　　日
                                書記官  林婷儀
附錄本案論罪科刑法條：
中華民國刑法第276條
因過失致人於死者，處5年以下有期徒刑、拘役或50萬元以下罰
金。